臺灣嘉義地方法院民事判決
111年度嘉原簡字第13號
原      告  富邦產物保險股份有限公司

法定代理人  賴榮崇  
訴訟代理人  何正偉  
            魏至平  
被      告  邱國豪  


上列當事人間請求侵權行為損害賠償（交通）事件，本院於民國
111年11月8日言詞辯論終結，判決如下：
    主      文
被告應給付原告新臺幣120,462元，及自民國111年8月19日起至
清償日止，按年息5％計算之利息。
原告其餘之訴駁回。
訴訟費用新臺幣1,550元，其中新臺幣1,259元由被告負擔，餘由
原告負擔。
本判決第1項得假執行。
    事實及理由
一、被告經合法通知，未於言詞辯論期日到場，核無民事訴訟法
    第386條所列各款情形，爰依原告之聲請，由其一造辯論而
    為判決。
二、原告主張：被告於民國109年10月16日上午7時30分許無照騎
    乘車牌號碼000-000號普通重型機車，行經嘉義縣大林鎮中
    坑里嘉103線1.9公里處前，因左轉彎時在未劃分向線或分向
    限制線之道路未靠右行駛之過失，不慎撞及原告所承保訴外
    人蘇孟昱所有、並由訴外人蘇夢強駕駛之車牌號碼000-0000
    號自用小客車（下稱系爭車輛），致系爭車輛受損，經送修
    支出修理費共計新臺幣（下同）148,336元（含零件費用118
    ,054元、工資30,282元），原告已依保險契約悉數理賠，依
    法取得代位權。爰依保險代位及民法第191條之2、第196條
    之法律關係，提起本件訴訟等語。並聲明：被告應給付原告
    148,336元，及自起訴狀繕本送達翌日起至清償日止，按年
    息5％計算之利息。
三、被告未於言詞辯論期日到場，亦未提出書狀作何聲明或陳述
    。
四、得心證之理由：
  ㈠原告主張被告於上開時、地騎乘車牌號碼000-000號普通重型
    機車，不慎撞及原告承保之系爭車輛，致系爭車輛受損，其
    已依保險契約賠付車輛修理費用等情，業據其提出道路交通
    事故當事人登記聯單、道路交通事故現場圖、初步分析研判
    表、行車執照及駕駛執照、理賠申請書、鈑噴車作業紀錄表
    、車損照片、統一發票等件為證（見本院卷第13至39頁），
    並有嘉義縣警察局民雄分局於111年6月16日檢送之肇事資料
    （內附道路交通事故現場圖、道路交通事故調查報告表㈠㈡、
    談話紀錄、A1A2類交通事故攝影蒐證檢視表、當事人酒精測
    定紀錄表、肇事人自首情形紀錄表、舉發違反道路交通管理
    事件通知單、錦洲醫院診斷證明書、車籍資料、初步分析研
    判表、現場照片、現場光碟）在卷可稽（見本院卷第55至10
    2頁），而被告已於相當時期受合法通知，未於言詞辯論期
    日到場，亦未提出書狀作何聲明或陳述，依民事訴訟法第43
    6 條第2 項、第280 條第3 項準用第1 項規定，視同被告自
    認原告主張之事實為真實。
  ㈡按因故意或過失，不法侵害他人之權利者，負損害賠償責任
    ；汽車、機車或其他非依軌道行駛之動力車輛，在使用中加
    損害於他人者，駕駛人應賠償因此所受之損害，民法第184
    條第1項前段、第191條之2前段分別定有明文。又按汽車行
    駛時，駕駛人應注意車前狀況及兩車併行之間隔，並隨時採
    取必要之安全措施；汽車除行駛於單行道或指定行駛於左側
    車道外，在未劃分向線或分向限制線之道路，應靠右行駛，
    但遇有特殊情況必須行駛左側道路時，除應減速慢行外，並
    注意前方來車及行人，道路交通安全規則第94條第3項、第9
    5條第1項分別定有明文。查被告於警詢時自承：我沿嘉103
    線由西往東方向行駛，於事故時、地我要左轉往北行駛，因
    當時路旁樹木及雜草遮蔽視線，我沒有看到對造要從該道路
    開出來，我因而不慎與對造發生碰撞等語。系爭車輛駕駛人
    蘇夢強於警詢時陳述略以：於事故時地我接近路口時簡訴做
    進入路口準備，我減速後觀察路口有無車輛通行就看到對造
    (指被告)左轉進入我車道且未緊靠右側，我見狀便向左閃避
    ，但仍遭對造撞擊等語，有道路交通事故談話記錄附卷可參
    。再依道路交通事故現場圖觀之，被告之機車距右側路面邊
    線已逾3.5公尺以上空間，復其行經該處屬彎道，更應注意
    前方來車及車前狀況，被告未靠右行駛，且未注意前方來車
    及車前狀況，致兩車發生碰撞，顯具有過失，且被告之過失
    行為與系爭車輛受損害間，具有相當因果關係，被告自應負
    侵權行為之損害賠償責任。
  ㈢按被保險人因保險人應負保險責任之損失發生，而對於第三
    人有損失賠償請求權者，保險人得於給付賠償金額後，代位
    行使被保險人對於第三人之請求權，但其所請求之數額，以
    不逾賠償金額為限，保險法第53條第1 項定有明文。次按不
    法毀損他人之物者，被害人得請求賠償其物因毀損所減少之
    價額；負損害賠償責任者，除法律另有規定或契約另有訂定
    外，應回復他方損害發生前之原狀；損害賠償，除法律另有
    規定或契約另有訂定外，應以填補債權人所受損害及所失利
    益為限，民法第196條、第213條第1項、第216條第1項分別
    定有明文。而所謂請求賠償物被毀損所減少之價額，得以修
    復費用為估定標準，但以必要者為限，例如修理材料以新品
    換舊品，應予折舊（最高法院77年度第9次民事庭會議決議
    參照）。又依行政院所頒固定資產耐用年數表，自用小客車
    之耐用年數為5年，及依平均法每年折舊5分之1，參酌營利
    事業所得稅結算申報查核準則第95條第6項規定，固定資產
    提列折舊採用平均法者，以1年為計算單位，其使用期限未
    滿1年者，按實際使用之月數相當於全年之比例計算之，不
    滿1月者，以月計。查系爭車輛因本件交通事故受損，經送
    修而支出修理費用148,336元（含零件費用118,054元、工資
    30,282元），有原告所提出之估價單、統一發票在卷可稽，
    該零件材料係以新品替換舊品，自應扣除折舊部分。而系爭
    車輛係108年6月出廠，有車籍資料在卷可稽，迄至本件車禍
    發生時即109年10月16日，已使用1年5月，則零件扣除折舊
    後之修復費用估定為90,180元【計算方式：1.殘價＝取得成
    本÷(耐用年數＋1)即118,054÷(5+1)≒19,676（小數點以下四
    捨五入）；2.折舊額＝(取得成本－殘價)×1/（耐用年數）×（
    使用年數）即(118,054－19,676)×1/5×（1+5/12）≒27,874（
    小數點以下四捨五入）；3.扣除折舊後價值＝（新品取得成
    本－折舊額）即118,054－27,874＝90,180】，再加計無須折舊
    之工資費用30,282元，總計系爭車輛修復必要費用為120,46
    2元（計算式：90,180＋30,282＝120,462）。是本件原告得請
    求系爭車輛修復費用120,462元範圍內，為有理由，應予准
    許。至逾此部分請求，則屬無據，應予駁回。
五、綜上所述，原告依保險代位及侵權行為之法律關係，請求被
    告給付120,462元，及自起訴狀繕本送達翌日即111年8月19
    日（送達證書見本院卷第127頁）起至清償日止，按年息5％
    計算之利息，為有理由，應予准。其逾此範圍之請求，則無
    理由，應予駁回。
六、本件原告勝訴部分，係就民事訴訟法第427 條訴訟適用簡易
    程序所為被告敗訴之判決，依同法第389 條第1 項第3 款規
    定，應依職權宣告假執行。
七、訴訟費用負擔之依據：民事訴訟法第79條。
中　　華　　民　　國　　111 　年　　11　　月　　22　　日
                  臺灣嘉義地方法院嘉義簡易庭
                                  法　官　羅紫庭
以上正本係照原本作成。
如對本判決上訴，須於判決送達後20日內向本庭（嘉義市文化路
308之1號）提出上訴狀（均須按他造當事人之人數附繕本）。如
委任律師提起上訴者，應一併繳納上訴審裁判費。
中　　華　　民　　國　　111 　年　　11　　月　　22　　日
                                  書記官  江柏翰